臺灣臺中地方法院刑事判決　　　　　　　　　　　　　九十三年度訴字第七七號
　　公　訴　人　台灣台中地方法院檢察署檢察官
　　被　　　告　庚○○
　　選任辯護人　林益輝律師
右列被告因偽造文書等案件，經檢察官提起公訴（九十二年度偵字第八一六六號），
本院合議庭裁定由受命法官獨任進行簡式審判程序，判決如左：
    主  文
庚○○連續意圖為自己不法之所有，而侵占對於業務上所持有之物，處有期徒刑拾月
。
附表貳所示三商美邦人壽保險股份有限公司業務專員聘任書、業務主任聘僱契約書；
附表參所示三商美邦人壽保險股份有限公司契約內容變更申請書、契約內容變更暨補
發保單申請書；附表肆所示三商美邦人壽保險股份有限公司人壽保險要保書、幼童人
壽保險要保書上偽造「己○○」之印文及偽造「己○○」、「陳惠貞」、「乙○○」
、「辛○○」、「壬○○」、「癸○」、「丙○○」、「戊○○」、「丁○○」之署
名，均沒收。
    事  實
一、庚○○原係三商美邦人壽保險股份有限公司（下稱甲○○○保險公司）業務人員
    ，於民國八十六年八月八日因違反保險業務員規則遭撤銷登錄處分後，為繼續從
    事保險業務，竟基於偽造文書之概括犯意，連續於八十六年十二月二十二日及八
    十七年四月一日，利用不知情之不詳刻印店成年人偽刻其弟「己○○」之印章二
    枚，再冒用己○○之名義，在附表貳所示甲○○○保險公司業務專員聘任書及業
    務主任聘僱契約書受聘人簽章欄偽簽「己○○」之署名，並蓋用上開偽刻之「己○○」印章，而偽造附表貳所示之業務專員聘任書及業務主任聘僱契約書，持交
    甲○○○保險公司，表示己○○同意受聘為甲○○○保險公司業務專員及業務主
    任，接受甲○○○保險公司之指示、管理及監督，從事各項相關保險業務，足以
    生損害於己○○及甲○○○保險公司對保險業務人員管理監督之正確性。又庚○○冒用己○○名義受聘為甲○○○保險公司業務專員及業務主任期間，係負責招
    攬客戶經收保件及保險費業務，為從事業務之人，於附表壹所示之時間，先後向
    附表壹所示保險契約要保人乙○○（附表壹編號一至九部分）、壬○○（附表壹
    編號十至十四部分）收取保險費合計新台幣一百五十六萬二千一百十二元，另意
    圖為自己不法之所有，基於概括之犯意，連續予以侵占入己，而未繳回甲○○○
    保險公司。事後庚○○為避免保險事故發生及要保人乙○○、壬○○收受甲○○○保險公司寄發之保單停效通知，而查覺上情，復承上偽造文書之概括犯意，於
    附表參所示之時間，在附表參編號一、二所示契約內容變更申請書要保人、被保
    險人、代辦人簽章欄分別偽簽「乙○○」、「辛○○」、「己○○」之署名，而
    偽造附表參編號一、二所示契約內容變更申請書，持交甲○○○保險公司審核，
    擅將收費地址變更為台中市○○路五六巷十六號一樓，及在附表參編號三、四所
    示契約內容變更暨補發保單申請書要保人、被保險人、代辦人簽章欄分別偽簽「
    壬○○」、「癸○」、「陳惠貞」之署名，而偽造附表參編號一、二所示契約內
    容變更暨補發保單申請書，持交甲○○○保險公司審核，擅將收費地址變更為台
    中市○○路四六七巷二七號四樓。再於附表肆所示之時間，在附表肆所示之人壽
    保險要保書、幼童人壽保險要保書要保人、被保險人、業務員簽名欄分別偽簽「
    乙○○」、「丙○○」、「戊○○」、「丁○○」、「壬○○」、「癸○」、「
    己○○」之署名（其中業務員簽名欄龔淑君署名部分係經龔淑君同意），而偽造
    附表肆所示人壽保險要保書及幼童人壽保險要保書，持交甲○○○保險公司審核
    ，足以生損害於乙○○、辛○○、丙○○、戊○○、丁○○、壬○○、癸○、己○○、陳惠貞及甲○○○保險公司對保險契約審核之正確性。
二、案經甲○○○保險公司訴請台灣台中地方法院檢察署檢察官偵查起訴。
    理  由
一、本件被告庚○○所犯係死刑、無期徒刑、最輕本刑為三年以上有期徒刑以外之罪
    ，其於準備程序中就被訴事實為有罪之陳述，經告知簡式審判程序之旨，並聽取
    公訴人、被告及辯護人之意見後，本院合議庭認為適宜而裁定由受命法官獨任進
    行簡式審判程序，先予敘明。
二、右揭犯罪事實，業據被告庚○○坦承不諱，核與告訴代理人朱坤棋指訴之情節相
    符，並經被害人戊○○、己○○於偵查中證述無訛，復有附表貳所示甲○○○保
    險公司業務專員聘任書、業務主任聘僱契約書、附表參所示甲○○○保險公司契
    約內容變更申請書、契約內容變更暨補發保單申請書、附表肆所示甲○○○保險
    公司人壽保險要保書、幼童人壽保險要保書等影本及中華民國人壽保險商業同業
    公會九十三年一月五日壽會文字第九三０一００二七號函附人身保險業務員登錄
    及異動概況表在卷可稽，事證明確，被告犯行已堪認定。
三、核被告所為，係犯刑法第二百十六條、第二百十條之行使偽造私文書罪及同法第
    三百三十六條第二項之業務侵占罪。被告偽造「己○○」之印章、印文、署名（
    其中偽造印章部分係利用不知情之不詳刻印店成年人為之，為間接正犯）及偽造
    「乙○○」、「辛○○」、「壬○○」、「癸○」、「丙○○」、「戊○○」、
    「丁○○」之署名，係偽造私文書之階段行為，而偽造私文書之低度行為已為行
    使之高度行為所吸收，均不另論罪。又被告先後多次行使偽造私文書及業務侵占
    犯行，時間緊接，犯罪構成要件相同，顯係各基於概括之犯意反覆為之，為連續
    犯，應分別論以一罪，依法加重其刑。再所犯行使偽造私文書罪及業務侵占罪間
    ，有方法結果之牽連關係，應從一重之業務侵占罪處斷。爰審酌被告曾因詐欺案
    件，經本院判處有期徒刑六月，緩刑二年（於八十七年九月十九日確定，見卷附
    台灣高等法院被告全國前案紀錄表），仍不知悔改，又連續行使偽造私文書、侵
    占業務上持有之保險費，數額不少，非無惡性，事後已坦承上情，並書立切結書
    ，分期償還告訴人甲○○○保險公司及被害人乙○○所受損害（見卷附切結書影
    本二份，其中告訴人部分僅償還一期新台幣二萬五千元），態度尚佳，及其犯罪
    動機、目的、手段、所生危害等一切情狀，處以如主文所示之刑。附表貳所示甲○○○保險公司業務專員聘任書、業務主任聘僱契約書；附表參所示甲○○○保
    險公司契約內容變更申請書、契約內容變更暨補發保單申請書；附表肆所示甲○○○保險公司人壽保險要保書、幼童人壽保險要保書上偽造「己○○」之印文及
    偽造「己○○」、「陳惠貞」、「乙○○」、「辛○○」、「壬○○」、「癸○
    」、「丙○○」、「戊○○」、「丁○○」之署名，均應依刑法第二百十九條規
    定諭知沒收。至被告利用不知情之不詳刻印店成年人偽造之「己○○」印章二枚
    ，並未扣案，被告復供陳業已丟棄，不能證明現仍存在，為免執行困難，自不宜
    宣告沒收。
據上論斷，應依刑事訴訟法第二百七十三條之一第一項、第二百九十九條第一項前段
，刑法第五十六條、第二百十六條、第二百十條、第三百三十六條第二項、第五十五
條、第二百十九條，罰金罰鍰提高標準條例第一條前段，判決如主文。
中      華      民      國      九十三      年    八    月    二十四    日
                                    臺灣臺中地方法院刑事第八庭
                                          法  官   鍾  堯  航
右正本證明與原本無異。
如不服本判決，應於判決送達後十日內向本院提出上訴狀，上訴於臺灣高等法院臺中
分院( 須附繕本 )。
                                          書記官
中      華      民      國      九十三      年    八    月    二十四    日
附表貳：
一、三商美邦人壽保險股份有限公司八十六年十二月二十二日業務專員聘任書，受聘
    人簽章欄偽造「己○○」之署名一枚、偽造「己○○」之印文二枚。
一、三商美邦人壽保險股份有限公司八十七年四月一日業務主任聘僱契約書，受聘人
    簽章欄偽造「己○○」之署名一枚、偽造「己○○」之印文一枚。
附表參：
一、三商美邦人壽保險股份有限公司八十七年十一月十二日契約內容變更申請書（保
    單號碼：0000－000000號，，申請變更收費地址為台中市○○路五六
    巷十六號一樓），要保人、被保險人簽章欄偽造「乙○○」之署名一枚、代辦人
    簽章欄偽造「己○○」之署名一枚。
二、三商美邦人壽保險股份有限公司八十七年十一月十二日契約內容變更申請書（保
    單號碼0000－000000號，申請變更收費地址為台中市○○路五六巷十
    六號一樓），要保人簽章欄偽造之乙○○署名一枚、被保險人簽章欄偽造「辛○○」之署名一枚，代辦人簽章欄偽造「己○○」之署名一枚。
三、三商美邦人壽保險股份有限公司九十年六月二日契約內容變更暨補發保單申請書
    （保單號碼：0000－000000號，申請變更收費地址為台中市○○路四
    六七巷二七號），要保人簽章欄偽造「壬○○」之署名一枚、被保險人簽章欄偽
    造「癸○」之署名一枚、代辦人簽章欄偽造「陳惠貞」之署名一枚。
四、三商美邦人壽保險股份有限公司九十年六月二日契約內容變更暨補發保單申請書
    （保單號碼：0000－000000號，申請變更收費地址為台中市○○路四
    六七巷二七號），要保人簽章欄偽造「壬○○」之署名一枚、被保險人簽章欄偽
    造「癸○」之署名一枚、代辦人簽章欄偽造「陳惠貞」之署名一枚。
附表肆：
一、三商美邦人壽保險股份有限公司八十八年八月二十五日人壽保險要保書（保單號
    碼：0000－000000號，要保人乙○○，被保險人丙○○，受益人乙○○，主契約１５ＡＷＬ險種），要保人簽名欄偽造「乙○○」之署名一枚、被保
    險人簽名欄偽造「丙○○」之署名一枚。
二、三商美邦人壽保險股份有限公司八十九年三月二十七日人壽保險要保書（保單號
    碼：0000－000000、0000－000000號，要保人乙○○，被
    保險人戊○○，受益人乙○○，主契約２０ＦＧ險種，），要保人簽名欄偽造「
    乙○○」又署名一枚、被保險人簽名欄偽造「戊○○」之署名一枚、業務員簽名
    欄偽造「己○○」之署名一枚。
三、三商美邦人壽保險股份有限公司八十九年三月二十七日人壽保險要保書（保單號
    碼：0000－000000、0000－000000號，要保人乙○○，被
    保險人丁○○，受益人乙○○，主契約２０ＦＧ險種），要保人簽名欄偽造「乙○○」之署名一枚、被保險人簽名欄偽造「丁○○」之署名一枚、業務員簽名欄
    偽造「己○○」之署名一枚。
四、三商美邦人壽保險股份有限公司八十九年八月七日人壽保險要保書（保單號碼：
    0000－000000號，要保人、被保險人乙○○，受益人辛○○，主契約
    １５ＡＷＬ險種），要保人、被保險人簽名欄偽造「乙○○」之署名一枚、業務
    員簽名欄偽造「己○○」之署名一枚。
五、三商美邦人壽保險股份有限公司八十九年四月二十五日幼童人壽保險要保書（保
    單號碼：0000－000000、0000－000000號，要保人壬○○
    ，被保險人癸○，受益人壬○○，主契約１５ＦＧ險種），要保人簽名欄偽造「
    壬○○」之署名一枚、被保險人簽名欄偽造「癸○」之署名一枚。
六、三商美邦人壽保險股份有限公司八十九年四月二十五日人壽保險要保書（保單號
    碼：0000－000000號，要保人、被保險人壬○○，受益人癸○，主契
    約１５ＡＷＣ險種），要保人簽名欄偽造「壬○○」之署名一枚、業務員簽名欄
    偽造「己○○」之署名一枚。
附錄論罪科刑法條
刑法第二百十條：
偽造、變造私文書，足以生損害於公眾或他人者，處五年以下有期徒刑。
刑法第二百十六條：
行使第二百十條至第二百十五條之文書者，依偽造、變造文書或登載不實事項或使登
載不實事項之規定處斷。
刑法第三百三十六條第二項：
對於業務上所持有之物，犯前條第一項之罪者，處六月以上五年以下有期徒刑，得併
科三千元以下之罰金。
